臺灣臺北地方法院簡易民事判決
110年度北簡字第11944號
原      告  吳欣蓉  
訴訟代理人  林萬憲律師
            蔡宜庭律師
被      告  寰辰資產管理股份有限公司


法定代理人  劉文正  
上列當事人間請求確認本票債權不存在事件，本院於民國一百一
十年九月十五日言詞辯論終結，判決如下︰
    主    文
確認被告持有原告之被繼承人吳阿彰所簽發如附表所示之本票即
臺灣新北地方法院民國九十四年十月六日新北院通九四執梅字第
三四一一五號債權憑證所附之本票，對原告之本票債權請求權及
自民國九十四年二月二十七日起至清償日止，按年息百分之二十
計算之利息債權請求權均不存在。
訴訟費用新臺幣伍仟伍佰壹拾元由被告負擔。
    事    實
甲、原告方面：
一、聲明：如主文第一項所示。
二、陳述略稱：
  ㈠緣訴外人奇異資融股份有限公司（下稱奇異公司）執有原告
    之被繼承人即訴外人吳阿彰所簽發如附表所示之本票（下稱
    系爭本票），並向本院聲請裁定准許強制執行，並經本院以
    九十四年度票字第二九二九○號裁定准許在案；奇異公司並
    向臺灣板橋地方法院（現名稱臺灣新北地方法院，下稱新北
    地院）聲請強制執行，並經新北地院以九十四年度執字第三
    四一一五號執行未果換發債權憑證在案等。嗣經奇異公司於
    九十六年八月二日將如附表所示之系爭本票債權讓與被告寰
    辰資產管理股份有限公司，並經被告向新北地院聲請公示送
    達，並持上開債權憑證向本院聲請強制執行，以一一○年度
    司執字第五一二二四號執行在案，系爭本票既由被告持有且
    已行使票據權利，而原告否認該票據債權請求權存在，則兩
    造就系爭本票債權請求權存在與否已生爭執，原告在私法上
    之地位有受侵害之危險。
　㈡經查，系爭本票為原告之被繼承人吳阿彰所簽發，系爭本票
    為見票給付之本票，依票據法第二十二條第一項規定，自發
    票日起算，三年間不行使，因時效而消滅，然本院以九十四
    年度票字第二九二九○號裁定准予強制執行，訴外人奇異公
    司於九十四年向新北地院以九十四年度執字第三四一一五號
    聲請強制執行獲發債權憑證，自有中斷時效之效力，系爭本
    票請求權之時效應自中斷事由終止時即九十四年間重新起算
    三年。惟被告迄至一百一十年間始再聲請強制執行，則被告
    對系爭本票之權利，自九十四年間起算三年未行使而時效消
    滅，原告自得以時效消滅為由拒絕給付。縱被告於時效消滅
    後之一百一十年間持債權憑證向本院聲請裁定准予強制執行
    ，然依前揭說明，已時效完成之系爭本票債權請求權，仍不
    生中斷時效或重行時效之問題，系爭本票已逾三年消滅時效
    期間，並因原告行使時效抗辯而歸於消滅，則原告請求確認
    系爭本票票據請求權不存在，為有理由，應屬有據。又系爭
    本票支付款請求權既已罹於時效而消滅，其從權利即其利息
    請求權自亦隨同本金付款請求權而消滅，是原告請求確認被
    告就所持有如附表所示之系爭本票，對原告之本票債權請求
    權不存在之範圍，包含票款利息部分之請求權，應有理由，
    爰依確認本票債權不存在及利息請求權不存在之法律關係提
    起本件訴訟。
　㈢關於本院一一○年度司執字第五一二二四號卷，從卷內可以知
    道九十四年的債權憑證至被告一百一十年聲請強制執行都沒
    有換發債權憑證，所以系爭本票的票據權利自九十四年起經
    過三年時效消滅。對本院九十四年度票字第二九二九○號僅
    留裁定及新北地院九十四年度執字第三四一一五號卷已逾期
    銷毀沒有意見。　
三、證據：聲請調閱本院九十四年度票字第二九二九○號卷、本
    院一一○年度司執字第五一二二四號卷及新北地院九十四年
    度執字第三四一一五號卷，並提出新北地院債權憑證影本一
    件、債權讓與證明書影本一件、本院執行命令影本一件及被
    告公司基本資料一件為證。
乙、被告方面：被告未於言詞辯論期日到場，亦未提出書狀作何
    聲明或陳述。
丙、本院依原告聲請調閱本院九十四年度票字第二九二九○號卷
    （僅留裁定）、本院一一○年度司執字第五一二二四號卷及
    新北地院九十四年度執字第三四一一五號卷（惟覆函稱已銷
    毀）。
    理    由
一、程序方面：
　㈠按確認法律關係之訴，非原告有即受確認判決之法律上利益
    者，不得提起之，民事訴訟法第二百四十七條第一項定有明
    文。所謂即受確認判決之法律上利益，係指法律關係之存否
    不明確，原告主觀上認其在法律上之地位有不安之狀態存在
    ，且此種不安之狀態，能以確認判決將之除去者而言（最高
    法院五十二年台上字第一二四○號裁判意旨可資參照）。查
    本件系爭本票經被告持以向本院聲請對原告為強制執行而執
    行無結果（本院一一○年度司執字第五一二二四號），業經
    本院依職權調取本院一一○年度司執字第五一二二四號卷查
    明無訛，本件原告主張本票債權不存在，顯然兩造就系爭本
    票債權對原告存在與否已發生爭執，如不訴請確認，原告在
    私法上之地位將有受侵害之危險，參酌首開說明，原告提起
    本件確認之訴以排除此項危險，應有確認利益。
　㈡本件被告經合法通知未於言詞辯論期日到場，核無民事訴訟
    法第三百八十六條所列各款情形，應依職權由原告一造辯論
    而為判決。　
二、按票據上之權利，對匯票承兌人及本票發票人，自到期日起
    算；見票即付之本票，自發票日起算；三年間不行使，因時
    效而消滅，票據法第二十二條第一項定有明文。次按時效完
    成後，債務人得拒絕給付；時效因請求而中斷者，若於請求
    後六個月內不起訴，視為不中斷，復分別為民法第一百三十
    條、第一百四十四條第一項定有明文。又按當事人主張有利
    於己之事實者，就其事實有舉證之責任，民事訴訟法第二百
    七十七條前段定有明文。債權人於消滅時效完成後，聲請強
    制執行，本無中斷時效之可言，不生時效期間重行起算之問
    題（最高法院八十九年度台上字第二五四四號判決可資參照
    ）。再按利息債權為從權利，已屆清償期之利息債權，固具
    有獨立性而有法定請求權時效期間之適用。惟主權利因時效
    消滅者，其效力及於從權利，民法第一百四十六條定有明文
    。此從權利包括已屆清償期之遲延利息在內。觀諸該條文立
    法理由：「謹按權利有主從之別，從權利之時效雖未完成，
    而主權利既因時效而消滅，則從權利亦隨之而消滅，此蓋以
    從隨主之原則也」自明。故債務人於請求權時效期間屆滿時
    ，即取得時效抗辯權，時效完成後，一經行使抗辯權，該當
    權利之請求權即歸於消滅，從權利之時效雖未完成，亦隨之
    而消滅，此為時效制度之使然，最高法院九十九年第五次民
    事庭會議決議、最高法院九十九年度台抗字第五六一號裁判
    意旨參照。
三、經查，本件系爭本票前經訴外人奇異公司向新北地院以九十
    四年度執字第三四一一五號聲請強制執行全未獲償並獲發債
    權憑證，自有中斷時效之效力，系爭本票請求權之時效自應
    自中斷事由終止時即九十四年起重新起算三年，惟被告自奇
    異公司受讓本票債權後，於一百一十年五月十七日始再持前
    揭債權憑證聲請強制執行，有本院依職權調取本院一一○年
    度司執字第五一二二四號民事卷可稽，早已逾越三年消滅時
    效，且原告確有對被告主張票據時效抗辯之意思，原告訴請
    確認系爭本票票款請求權對原告不存在，為有理由。又系爭
    本票債權請求權既已罹於時效而消滅，揆諸上開說明，其從
    權利即票款利息請求權自亦隨同本票債權請求權而消滅，故
    本件原告請求確認被告對原告之系爭本票債權請求權及其利
    息請求權不存在，洵屬有據。
四、綜上所述，原告請求確認被告執有之系爭本票票款請求權及
    利息請求權對原告均不存在，其請求為有理由，應予准許。
五、本件訴訟費用額，依後附計算書確定如主文所示金額。
六、據上論結，原告之訴為有理由，依民事訴訟法第四百三十三
    條之三、第七十八條，判決如主文。 
中　　華　　民　　國　　110 　年　　10　　月　　14　　日
                              臺北簡易庭
                              法      官  文衍正
以上正本係照原本作成。
如對本判決不服，須於判決送達後二十日內向本庭（臺北市重慶
南路一段一百二十六巷一號）提出上訴狀。（須按他造當事人之
人數附繕本）。如委任律師提起上訴者，應一併繳納上訴審裁判
費。
中　　華　　民　　國　　110 　年　　10　　月　　14　　日
                              書  記  官  高秋芬
訴訟費用計算書：
項        目             金  額（新臺幣）        備  註 
第一審裁判費　　           5,510元
合　　　　計　　     　    5,510元 

附表：
編號 發票人      發票日     (民國)  票面金額  (新臺幣)  到期日   1 吳阿彰   93年8月21日  505,000元  未記載